臺灣雲林地方法院刑事判決　　　　　　　 96年度易字第350號
公　訴　人　臺灣雲林地方法院檢察署檢察官
被　　　告　乙○○
　　　　　　　　　　現於臺灣雲林看守所羈押中
上列被告因違反毒品危害防制條例案件，經檢察官提起公訴（95
年度偵字第5545號），被告於準備程序進行中就被訴事實為有罪
之陳述，經本院聽取當事人意見後，認宜由獨任法官進行簡式審
判程序，裁定進行簡式審判程序，判決如下：
    主  文
乙○○連續轉讓第三級毒品，處有期徒刑壹年，並減為有期徒刑
陸月，如易科罰金，以銀元佰元即新臺幣玖佰元折算壹日。扣
案之第三級毒品K 他命玖包淨重111.50公克（驗餘淨重111.48公
克，含壹佰陸拾柒個塑膠袋）均沒收之。
    事  實
一、乙○○明知Ketamine（下稱K 他命）係毒品危害防制條例所
    規定之第三級毒品，非經許可不得轉讓，竟在嘉義市向年籍
    不詳綽號「阿福」之成年男子購買第二級毒品安非他命及第
    三級毒品K 他命後（所涉施用第二級毒品部分，業經臺灣嘉
    義地方法院檢察署檢察官以95年度毒偵字第1004號不起訴處
    分確定），基於轉讓第三級毒品K 他命之概括犯意，自民國
    95 年1月間某日起，在雲林縣虎尾鎮御花園汽車旅館等處，
    連續無償提供予共同聚會之不特定成年友人施用2 、3 次。
    嗣於同年4 月25日凌晨1 時11分許，乙○○搭乘友人張春榮
    （所涉違反毒品危害防制條例部分另由臺灣嘉義地方法院檢
    察署偵辦中）所駕駛車號HL-8575 號自小客車，行經國道一
    號北上25 0公里處時，因違規超速為警攔檢，當場在乙○○
    之背包內扣得第二級毒品甲基安非他命6 小包（重約18.6公
    克）及在該自小客車前客座置物盒內扣得第三級毒品K 他命
    9 包（淨重111.50公克，驗餘淨重111.48公克，含167 個塑
    膠袋）（起訴書誤載為188 包，重約108.4 公克），始查獲
    上情。
二、案經國道公路警察局第四警察隊報告臺灣嘉義地方法院檢察
    署呈請臺灣高等法院臺南分院檢察署檢察長核轉臺灣雲林地
    方法院檢察署檢察官偵查起訴。
    理  由
一、本件被告所犯為死刑、無期徒刑、最輕本刑為三年以上有期
    徒刑以外之罪，被告等於準備程序中均就被訴事實為有罪之
    陳述，經法官告知簡式審判程序之旨，並聽取公訴人、被告
    之意見後，合議庭認為適宜，依刑事訴訟法第273 條之1第1
    項規定，裁定進行簡式審判程序。又刑事訴訟法第159 條第
    1 項規定：被告以外之人於審判外之言詞或書面陳述，除法
    律有規定者外，不得作為證據。惟同條第2 項例外規定：法
    院以簡式審判程序，不適用之。故本件不適用傳聞法則有關
    限制證據能力之相關規定。並得依同法第310 條之2 之準用
    同法第454 條之規定製作略式判決書，僅需記載犯罪事實、
    證據名稱及應適用之法條，並得以簡略方式為之。
二、被告乙○○之上開犯罪事實，有下列證據可資為佐：
    (一)被告乙○○於警詢、偵訊（警詢及偵訊中使用其更名之前
      之姓名即「謝易哲」 ）及本院審理時之自白。
    (二)證人於張春榮於警詢、偵訊時之證述：被告於上揭時、地
      遭查獲持有第二級毒品安非他命及第三級毒品K 他命之事
      實。
    (三)臺灣雲林地方法院檢察署扣押物品清單2 紙、國道公路警
      察局第四警察隊斗南分隊警員黃家宏及張榮政之職務報告
      書1 紙及照片3 張：查獲之過程及扣案之物品。
    (四)扣案之白色粉末經行政院衛生署管制藥品管理局鑑定結果
      檢出第三級毒品Ketamine成分，淨重111.50公克，驗餘淨
      重111.48公克，含167 個塑膠袋，有該局95年8 月9 日管
      檢字第0950008905號函1 紙在卷可稽（嘉義地方法院檢察
      署95年度偵字第3038號卷第107頁）。
三、新舊法比較
    查被告等行為後，刑法已於94年2 月2 日修正公布，並於95
    年7 月1 日施行。按行為後法律有變更者，適用行為時之法
    律，但行為後之法律有利於行為人者，適用最有利於行為人
    之法律，現行刑法第2 條第1 項定有明文。又以本次刑法修
    正之比較新舊法，應就罪刑有關之共犯、未遂犯、想像競合
    犯、牽連犯、連續犯、結合犯，以及累犯加重、自首減輕暨
    其他法定加減原因（如身分加減）與加減例等一切情形，綜
    其全部罪刑之結果而為比較，最高法院95年5 月23日著有
    95年度第8 次刑庭會議決議可資參照。經查：
  (一)被告行為時，刑法第56條規定「連續數行為而犯同一之罪名
    者，以一罪論。但得加重其刑至二分之一。」，被告行為後
    即95年7月1日修正施行之刑法業已刪除連續犯之規定，此雖
    非犯罪構成要件或刑度之變更，但因多次犯行是否可依連續
    犯論以一罪或數罪併罰，顯已影響行為人刑罰之法律效果，
    自屬法律有變更，依修正施行後刑法第2 條第1 項規定比較
    新、舊法，而本案依照新法刪除連續犯之規定，必須就被告
    多次轉讓第三級毒品之犯行分論併罰，顯然不若舊法得依連
    續犯之規定論以一罪較為有利，因此，仍應適用修正施行前
    刑法第56條連續犯之規定較為有利。
  (二)修正前刑法第33條第5 款關於罰金刑係規定：「罰金：1 元
    （銀元）以上」，並依現行法規所定貨幣單位折算新臺幣條
    例規定，以銀元1 元折算新臺幣3 元，修正後刑法第33條第
    5 款則規定：「罰金：新臺幣1,000 元以上，以百元計算之
    」，經比較結果，修正後刑法第33條第5 款所定罰金刑最低
    數額較修正前提高，自以修正前之規定較為有利。
  (三)本件被告行為時刑法第41條第1 項前段規定：「犯最重本刑
    為五年以下有期徒刑以下之刑之罪，而受六個月以下有期徒
    刑或拘役之宣告，因身體、教育、職業、家庭之關係或其他
    正當事由，執行顯有困難者，得以一元以上三元以下折算一
    日，易科罰金。」，又受刑人行為時之易科罰金折算標準，
    修正前罰金罰緩提高標準條例第2 條前段（現已刪除）規定
    ，就其原定數額提高為100 倍折算1 日，則本件被告行為時
    之易科罰金折算標準，應以銀元100 元以上300 元以下折算
    1 日，經折算為新臺幣後，應以新臺幣300 元以上900 元以
    下折算為1 日。惟95年7 月1 日修正公布施行之刑法第41條
    第1 項前段則規定：「犯最重本刑為五年以下有期徒刑以下
    之刑之罪，而受六個月以下有期徒刑或拘役之宣告者，得以
    新臺幣一千元、二千元或三千元折算一日，易科罰金。」，
    是修正後刑法易科罰金折算標準已由銀元100 元以上300 元
    以下即新臺幣300 元以上900 元以下折算1 日，提高為以新
    臺幣1,000 元、2,000 元或3,000 元折算1 日，比較修正前
    後之易科罰金折算標準，以95年7 月1 日修正公布施行前之
    規定，較有利於受刑人，則應依刑法第2 條第1 項前段，適
    用修正前刑法第41條第1 項前段規定，定其折算標準。
四、K 他命為毒品危害防制條第2 條第3 項所定之第三級毒品。
    核被告乙○○所為，係違反毒品危害防制條例第8 條第3 項
    之轉讓第三級毒品罪。被告轉讓第三級毒品K 他命前持有該
    毒品之行為，為其轉讓行為所吸收，不另論罪。被告先後數
    次之轉讓第三級毒品K 他命之犯行，均時間緊接，方法相同
    ，觸犯構成要件相同之罪名，顯係基於概括犯意反覆為之，
    為連續犯，應依修正前刑法第56條規定論以一罪，並加重其
    刑。另本件尚無證據證明被告轉讓之第三級毒品K 他命，合
    計淨重已超過20公克，自毋庸依毒品危害防制條例第8 條第
    6 項、行政院衛生署公告轉讓持有毒品加重其刑之數量標準
    第2 條第1 項第1 款規定加重其刑，並予敘明。爰審酌被告
    乙○○無視國家對於杜絕毒品危害之禁令，猶轉讓第三級毒
    品K 他命供他人施用，對社會治安及國民健康之危害甚大，
    且易導致受轉讓之人身染毒癮後，再施用第一級及第二級毒
    品，惟被告犯後於警詢、偵查及本院審理中均自白犯行，已
    見悔意，態度良好，且轉讓次數不多，數量非鉅，前僅有侵
    占前科，被法院判處罰金5,000 元，及曾受觀察、勒戒，品
    行尚可，及其智識程度、家庭狀況等一切情狀，量處如主文
    所示之刑。另按中華民國96年罪犯減刑條例業於民國96年7
    月4 日公布，同年月16日施行，該條例第2 條第1 項規定：
    「犯罪在中華民國96年4 月24日以前者，除本條例另有規定
    外，依下列規定減刑：一、死刑減為無期徒刑。二、無期徒
    刑減為有期徒刑二十年。三、有期徒刑、拘役或罰金，減其
    刑期或金額二分之一。」，同條例第9 條規定：「犯最重本
    刑為五年以下有期徒刑以下之刑之罪，依本條例規定減為六
    各月以下有期徒刑、拘役者，應於減刑裁判時，並諭知易科
    罰金折算之標準」、同條例第7 條則規定「依本條例應減刑
    之罪，未經判決確定者，於裁判時，減其宣告刑。依前項規
    定裁判時，應於判決主文同時諭知其宣告刑及減得之刑。」
    ，爰依上開規定減輕其刑為有期徒刑6 月，並諭知依修正前
    刑法第41條第1 項前段，定易科罰金之折算標準。
五、按毒品危害防制條例第二條第二項規定，毒品依其成癮性、
    濫用性及對社會危害性分為四級，並就製造、運輸、販賣、
    意圖販賣而持有、以非法方法使人施用、引誘他人施用及轉
    讓不同品項之毒品等行為，分別定其處罰。至施用或持有第
    三、四級毒品，因其可罰性較低，故未設處罰之規定，僅就
    施用及持有第一、二級毒品科以刑罰。惟鑑於第三、四級毒
    品均係管制藥品，特於同條例第11條之1 明定無正當理由，
    不得擅自持有；第18條第1 項後段復規定查獲之第三、四級
    毒品，無正當理由而擅自持有者，沒入銷燬之。從而，依同
    條例第18條第1 項後段應沒入銷燬之毒品，專指查獲施用、
    持有第三、四級毒品而言；倘係查獲製造、運輸、販賣、意
    圖販賣而持有、以非法方法使人施用、引誘他人施用或轉讓
    第三、四級毒品，既屬同條例相關法條明文規定處罰之犯罪
    行為，即非該條項應依行政程序沒入銷燬之範圍。又同條例
    第19條第1 項所定「供犯罪所用或因犯罪所得之物」，係指
    犯第4 條至第9 條、第12條、第13條或第14條第1 項、第2
    項之罪所用或所得之物，不包括毒品本身在內，是尚不得援
    用此項規定為第三、四級毒品之沒收依據。以犯第4 條第3
    項販賣第三級毒品罪為例，第三級毒品本身為其販賣之標的
    ，非屬供「販賣第三級毒品所用之物」；必係遂行販賣該毒
    品使用之物，始屬「供犯罪（犯第4 條第3 項之販賣第三級
    毒品罪）所用之物」，其理至明。又同條例對於查獲之製造
    、運輸、販賣、意圖販賣而持有、以非法方法使人施用、引
    誘他人施用及轉讓第三、四級毒品之沒收，並無特別規定，
    如其行為已構成犯罪，則該毒品即屬不受法律保護之違禁物
    ，應回歸刑法之適用，依刑法第38條第1 項第1 款之規定沒
    收之（最高法院95年度臺上字第911 號、第4358號及第5252
    號判決意旨參照）。是本案扣案之第三級毒品K 他命，淨重
    111.50公克，驗餘淨重111.48公克（含167 個塑膠袋）依上
    開說明，應依刑法第38條第1項第1款之規定宣告沒收。
六、再被告所涉施用第二級毒品部份，業經另案不起訴處分確定
    ，業經檢察官於起訴書中敘明，則本件扣案之第二級毒品甲
    基安非他命，應由檢察官聲請法院單獨宣告沒收，檢察官於
    起訴書中聲請本院併依毒品危害防制條例第18條第1 項，宣
    告沒收銷燬之，尚有未合，應予說明。
據上論斷，應依刑事訴訟法第273 條之1 第1 項、第299 條第1
項前段、第310 條之2 、第454 條，毒品危害防制條例刑法第8
條第3 項，刑法第11條前段、第2 條第1 項前段、第38條第1 項
第1 款，刪除前刑法第56條，修正前刑法第41條第1 項前段，中
華民國96年罪犯減刑條例第2 條第1 項第3 款、第7 條、第9 條
，判決如主文。
本案經檢察官甲○○到庭執行職務
中　　華　　民　　國　　96　　年　　7 　　月　　17　　日
                  刑事第一庭    法  官  楊昱辰
以上正本證明與原本無異。
如不服本判決，應於判決送達後10日內，向本院提出上訴狀。
                                書記官　黃秋萍
中　　華　　民　　國　　96　　年　　7 　　月　　17　　日
附錄法條：毒品危害防制條例第8條第3項
轉讓第三級毒品者，處3年以下有期徒刑，得併科新臺幣30萬元
以下罰金。
